【裁判字號】    92,易,250
【裁判日期】    920505
【裁判案由】    竊盜等
【裁判全文】
臺灣士林地方法院刑事判決                          九十二年度易字第二五號
    公  訴  人  臺灣士林地方法院檢察署檢察官
    被      告  丙○○
右列被告因竊盜等案件，經檢察官提起公訴（九十二年度偵字第二九一○號），及函
請併案審理（台灣基隆地方法院檢察署九十二年度偵字第一三○○號），本院判決如
左：
  主  文
丙○○連續竊盜，累犯，處有期徒刑捌月；又連續意圖為自己不法之所有，而侵占離
本人所持有之物，處罰金肆仟元，如易服勞役以佰元折算壹日。
     事  實
一丙○○有多次竊盜前科，其中於八十九年間所犯之竊盜案件，經本院於民國八十九
  十月三十一日判處有期徒刑一年八月確定，並於九十一年五月二十二日（起訴書誤
  為九十一年五月二十三日）縮刑期滿視為執行完畢，仍不知悔改，竟基於意圖為自
  己不法所有之概括犯意，先於九十一年十一月底某日，在基隆市○○路一巷八三號
  海會寺內，見寺內四下無人之際，竊取丁○○所有之身分證影本、台灣企銀帳號0
  0000000000之活期儲蓄存款存摺各一份，及印章一個。再於九十二年二
  月二十六日下午一時許，見戊○○所有停放在台北縣汐止市○○○路三二九巷四一
  弄十九號前車號ＢＦＤ─八五五之機車鑰匙插在電門鎖上，認有機可趁，即發動該
  機車而竊取，供己代步用。另基於意圖為自己不法所有之概括犯意，先於九十二年
  三月七日下午五時許，行經台北火車站地下停車場，拾得甲○○所有之身分證（甲○○於九十二年三月八日早上七時至十二時間某時，在台北縣汐止市○○路民視第
  六攝影棚內遭不詳人士竊取），竟予侵占入己，又於同年月十四日下午三時後某時
  ，在基隆市體育場草叢內，拾得吳文騫所有帳號0000000號之郵政存簿儲金
  簿及印章（吳文騫於九十二年三月十四日下午三時前某時，在基隆市體育場內訓練
  中心宿舍內遭不詳人士侵入竊取），竟予侵占入己。嗣於九十二年一月十七日十六
  時，丙○○至台北市○○○路一六六號中泰賓館十樓，為中泰賓館之人員發覺丙○○行跡可疑，而報警處理，經警在丙○○身上查獲丁○○前開存摺、印章及身分證
  影本。又於九十二年三月十五日十八時四十分許，丙○○騎乘所竊之戊○○前開機
  車，行經台北市○○區○○路三段一○六巷底時，為警查獲，並於丙○○身上扣得
  甲○○身分證一張，於丙○○所騎機車置物箱內扣得前述吳文騫之存摺及印章。
二案經台北市政府警察局南港分局報告台灣士林地方法院檢察署檢察官偵查起訴，及
  台灣基隆地方法院檢察署檢察官函請併案審理。
    理  由
一訊據被告丙○○，固坦承竊取前開各物，及侵占甲○○之身分證等情不諱，惟否認
  侵占吳文騫之存摺及印章，辯稱：該存摺及印章係一個老伯撿到交給伊，要伊交給
  警方，伊因母住院而忘記交給警方云云，然查：
  (一)被告自白部分，核與證人戊○○、甲○○、丁○○分別於警訊及偵查中所述相符
    ，並有贓物認領保管收據二紙、照片、甲○○身分證影本、丁○○前述台灣企銀
    帳號00000000000之活期儲蓄存款存摺影本、丁○○身分證影本、車
    輛竊盜、車牌失竊資料個別查詢報表─查詢車輛認可資料各一份在卷可參，堪認
    被告之自白與事實相符，堪以採信。
  (二)次查被告於警局及檢察官初訊時，均供稱吳文騫之存摺及印章係伊在草叢中拾獲
    等語，嗣始翻稱係一老伯撿到交給伊等語，所供前後不符，再查若吳文騫之身分
    證及印章為被告所稱之老伯撿到，該老先生可自行交予警方，何需交予與其素不
    相識之被告，又倘吳文騫之物為被告所稱之老先生交付，被告於警訊諸無不告知
    警方之理，是被告嗣後所辯顯與常理不符，應以其前所供吳文騫之物係被告在草
    叢中拾得為可採。另被告於拾得吳文騫之存摺及印章後，若有交予警方之意，衡
    情被告應放在身上，以便遇到警察時隨時交付，惟被告卻將之放於所竊得ＢＦＤ
    ─八五五號機車之置物箱內，所辯無據為己有，本要交予警方，因一忙忘記云云
    ，顯為卸責之詞，不足採信，此外復有證人吳文騫之證詞，及贓物認領保管收據
    一紙、吳文騫帳號0000000號之郵政存簿儲金簿影本在卷可參。
 (三)綜上，堪認被告之自白與事實相符，堪以採信，所辯部分，則為卸責之詞，不足
   採信。本件事證明確，被告犯行洵堪認定，應依法論科。
二核被告竊取丁○○存摺、印章、身分證影本及戊○○機車部分，均係犯刑法第三百
  二十條第一項之竊盜罪；其先後二竊盜行為，時間緊接，所犯罪名相同，顯係出於
  概括之犯意反覆為之，為連續犯，爰依刑法第五十六條之規定以一罪論，並加重其
  刑。被告拾獲甲○○身分證及吳文騫存摺、印章後，予以侵占入己部分，均係犯刑
  法第三百三十七條之侵占離本人所持有之物罪，其先後二侵占遺失物行為，時間緊
  接，所犯罪名相同，顯係出於概括之犯意反覆為之，為連續犯，爰依刑法第五十六
  條之規定以一罪論，並加重其刑。被告曾有如犯罪事實欄所述之犯罪科刑執行情形
  ，有台灣高等法院被告全國前案紀錄表在卷可稽。其受有期徒刑之執行完畢後，五
  年內再犯本件有期徒刑以上之竊盜罪，就所犯竊盜罪部分為累犯，應依刑法第四十
  七條規定加重其刑，並依法遞加重之（所犯侵占遺失物部分，因非有期徒刑以上之
  罪，不符累犯加重其刑之規定，附此敘明）。所犯前開二罪犯意各別，行為互異，
  罪質互殊，應分論併罰。檢察官函請併案審理之九十二年度偵字第一三○○號（即
  竊取丁○○身分證影本、印章及台灣企銀存摺部分），雖未據公訴人起訴，然與已
  起訴且經本院論罪科刑之竊盜罪部分，有連續犯裁判上一罪之關係，本院自得併予
  審理。被告侵占吳文騫印章、存摺部分，雖未據公訴人起訴，然與已起訴且經本院
  論罪科刑之侵占甲○○身分證部分，有連續犯裁判上一罪之關係，本院自得併予審
  理。爰審酌被告前有多次竊盜前科（有台灣高等法院被告全國前案紀錄表在卷可稽
  ），素行不良，仍不知悔改，再犯竊盜罪，所犯竊盜罪部分惡性較重，及其犯罪之
  動機、手段、所得之不法利益、尚未賠償被害人之損害，暨其犯罪後之態度等一切
  情狀，分別量處如主文所示之刑，所犯侵占離本人所持有之物罪處罰金部分，並諭
  知易服勞役之折算標準。
三公訴意旨另認：被告丙○○基於為自己不法所有之意圖，於九十二年三月十四日下
  午三時許，以破壞門鎖之方式，侵入基隆市體育場內訓練中心吳文騫及乙○○宿舍
  ，竊取吳文騫之郵局存摺、印章，乙○○之運動服一套；併案意旨另認：被告於九
  十一年十一月底某日，在基隆市○○路一巷八三號海會寺內，另竊取丁○○所有之
  中國信託銀行及基隆一信之存摺等語，訊據被告則矢口否認上開犯行，辯稱：吳文
  騫之存摺及印章係伊在草叢裏撿到的，運動服係伊所買，另在海會寺內，僅偷如前
  述事實欄所述之物，並未偷丁○○中國信託銀行及基隆一信之存摺等語。經查：
  (一)按犯罪事實，應依證據認定之，無證據不得推定其犯罪事實，刑事訴訟法第一百
    五十四條定有明文。而刑事訴訟上證明之資料，無論為直接證據或間接證據，均
    須達於通常一般之人均不致有所懷疑，而得確信其真實之程度，始得據為有罪之
    認定，若其關於被告是否犯罪之證明未能達此程度，而有合理之懷疑存在，致使
    無從形成有罪之確信，根據「罪證有疑，利於被告」之證據法則，即不得據為不
    利之認定，此有最高法院七十六年台上字第四九八六號判例可稽。
  (二)查據證人乙○○於警訊、偵查中及本院證稱：被告為警查獲時所穿著之「樂的」
    牌運動服一套與伊九十二年三月十四日失竊之運動服廠牌一樣。該運動服係伊與
    幾位同事看體育用品社衣服之目錄後，向體育用品社訂購，一套為一千元，僅注
    意被告所著衣服之款式與伊失竊相同，未注意衣服尺寸等語，堪認被告所穿之運
    動服款式雖與乙○○失竊者相同，然證人乙○○無法確定被告所穿運動服之尺寸
    與其失竊之運動服大小相同，是二者係否同一，誠有疑義。再查乙○○失竊之運
    動服，係其看運動服目錄後，向體育用品社訂購，並非訂作，再觀卷附被告穿著
    與乙○○失竊同款運動服之照片，堪信該運動服為一般之成衣，並非特別訂作之
    款式，是被告辯稱：該運動服係伊於高雄監獄出監時，在高雄某體育用品社買的
    等語，尚難謂不實。
  (三)次查被告所穿著與證人乙○○遭竊同廠牌之運動服並未扣案，且該運動服被告於
    在押後借予監中友人穿著，該牢友穿被告所借之運動服出庭應訊後，經當庭釋放
    ，未返還獄中，亦未返還該運動服等情，業據被告陳明，是本院無從取得該運動
    服比對尺寸，以查係否與乙○○失竊之運動服大小相符，附此敘明。
  (四)再查雖自被告身上查獲吳文騫之存摺及印章，惟被告取得吳文騫存摺及印章之管
    道甚多，或竊盜、或搶奪、或收受贓物、或拾獲而侵占，被告既堅稱該等物為其
    拾獲，而檢察官亦未舉證證明被告有破壞基隆市體育場內訓練中心吳文騫、乙○○宿舍門鎖逾越入內竊取，自難僅憑被告有吳文騫上開失竊之物，即遽認為被告
    所竊。又同無證據證明被告查獲時所穿著之運動服為被告竊盜所得，且如前述，
    該運動服非無可能係被告所購，自難以被告穿著之運動服與乙○○失竊者為同一
    廠牌、款式即謂被告竊取。
  (五)公訴人以被告有竊取丁○○財物之犯行，另依證人即中泰賓館員工魏文龍之證詞
    ，可悉被告當日至中泰賓館形跡可疑，而推認被告均以測試門鎖後即開門侵入行
    竊為犯罪手法，然按犯罪事實，應依證據認定之，若無證據，自不得以擬制之手
    法推定犯罪，是公訴人上開推論，尚不足證明被告有侵入基隆市體育場內訓練中
    心吳文騫、乙○○宿舍竊盜之犯行。
  (六)另併案意旨另認：被告於九十一年十一月底某日，在基隆市○○路一巷八三號海
    會寺內，另竊取丁○○所有之中國信託銀行及基隆一信之存摺部分，則為被告堅
    詞否認，然查依卷證資料，僅在被告身上扣得丁○○失竊之身分證影本、台灣企
    銀存摺及印章，並未查獲丁○○遭竊之中國信託銀行及基隆一信之存摺，是該二
    存摺係否為被告所竊即有可疑，再查丁○○失竊上開各物之地點為海會寺，係屬
    公眾得出入之場所，出入之人不定，丁○○失竊之中國信託銀行及基隆一信之存
    摺，非無可能由他人所竊，在無證據可佐證，自難以被告竊取丁○○失竊之其他
    物品，而謂被告亦竊取丁○○中國信託銀行及基隆一信之存摺。
  (七)前述公訴意旨另認部分，原應為無罪之諭知，然因檢察官認與已起訴且經本院論
    罪科刑之竊盜罪間，有連續犯裁判上一罪之關係，爰不另為無罪之諭知。至併案
    意旨另認被告竊取丁○○所有之中國信託銀行及基隆一信之存摺部分，應退由檢
    察官就此部分另行處理。
據上論斷，應依刑事訴訟法第二百九十九條第一項前段，刑法第五十六條、第三百二
十條第一項、第三百三十七條、第四十七條、第四十二條第二項，罰金罰鍰提高標準
條例第一條前段、第二條，判決如主文。
本案經檢察官林聰良到庭執行職務。
中      華      民      國      九十二    年      五      月     五     日
                                      台灣士林地方法院刑事第一庭
                                          法  官  江  翠  萍
右正本證明與原本無異。
如不服本判決，應於判決送達後十日內，向本院提出上訴狀。
                                          書記官  范  淑  芬
中      華      民      國      九十二    年      五      月     六     日
附錄本案論罪科刑法條全文：
中華民國刑法第三百二十條第一項：
 (普通竊盜罪、竊佔罪)
  意圖為自己或第三人不法之所有，而竊取他人之動產者，為竊盜罪，處五年以下有
  期徒刑、拘役或五百元以下罰金。
中華民國刑法第三百三十七條：
 (侵占遺失物罪)
  意圖為自己或第三人不法之所有，而侵占遺失物、漂流物或其他離本人所持有之物
  者，處五百元以下罰金。


司法院資訊處製作；財團法人民間司法改革基金會備份。
